【裁判字號】    96,訴,2781
【裁判日期】    970314
【裁判案由】    損害賠償
【裁判全文】
臺灣臺中地方法院民事判決  96年度訴字第2781號
  原      告  丁○
  訴訟代理人  丙○○
  被      告  總瑩建設股份有限公司
  法定代理人  乙○○○
  訴訟代理人  甲○○○
上列當事人間請求損害賠償事件，本院於民國97年2月15日言詞
辯論終結，判決如下：
    主    文
原告之訴及假執行之聲請均駁回。
訴訟費用由原告負擔。
    事實及理由
壹、原告起訴主張：
    1.訴外人即原告之夫丙○○於民國94年8月7日分別與被告總
      瑩建設股份有限公司、訴外人楊碧玲簽訂房屋預定買賣合
      約書與土地預定買賣合約書，向渠等購買坐落台中縣太平
      市○○段第941 ─1地號土地及坐落其上之C區編號2房屋1
      戶（下簡稱系爭房屋與系爭土地），其後由原告受讓其夫
      丙○○之買受人地位，並登記為所有權人，系爭房屋門牌
      號碼係台中縣太平市○○里○○○○街40號，現為原告所居
      住。被告於96 年1月間代原告辦理房貸手續，其意圖為自
      己不法所有而填送不實資訊，將兩造約定之房地貸額新臺
      幣（下同）414萬元改為460萬元，嗣土地銀行台中分行疏
      於查證且未知會原告之情形下，於鑑價460萬元全額核貸
      後，輕信被告之詞撥款430萬元於被告，餘款30萬則匯入
      原告土銀帳戶，經原告發現後以存證信函請求被告及該銀
      行損害賠償時，兩造乃於96年5月31日簽立協議書，其內
      容約定被告就系爭房屋未完成修繕部分，保證自立約日起
      1個月內（即同年6月30日止）完成並點交房地等所有物件
      ，否則被告需賠償原告10萬元違約金。
    2.原告因信賴上開約定遂將該屋於同年6月16日簽約轉售他
      人，惟被告違約致該房地之交易無法成交外，更使原告另
      需賠償20萬元之違約金，此部分賠償係被告違約所致，故
      該損失需由被告負責，以昭公允。
    3.依兩造約定之買賣合約交屋期限約定，若賣方未於領得使
      用執照6個月內通知買方進行交屋，每逾期1日應按已繳房
      屋價款依10000分之5單利計算遲延利息予買方，查被告至
      今已取得原告房地價款合計468萬元，換算每日遲延利息
      為2,340元，截至96年10月12日止，核算被告共應給付215
      日（3月12日至10月12日）之遲延利息為503,100元。
    4.綜上所述，被告除應負責上開所述之違約金20萬元外，並
      應給付上開503,100元之遲延利息，共計703,100元於原告
      。又原告先前於本院對被告起訴，由本院台中簡易庭以96
      年度中小字第4541號損害賠償事件審理中，那部分是針對
      協議書的第二點後段起訴，小額訴訟只有依照協議書請求
      違約金十萬元，該部分的請求不在本件的請求範圍內。
    5.至96年5月31日之協議乃雙方之約定，被告無權單方撤銷
      。又本件多貸出來之46萬，其中有30萬入原告帳戶之後原
      告有返還於銀行，另筆16萬被告亦有返還於銀行，若原告
      經濟拮据是不會將上開款項還於銀行，至於95年6月24日
      系爭房屋使照尚未核發，根本無法搬遷，更無從點交，故
      被告抗辯並非屬實。即本件並無被告所稱96年6月4日點交
      之事實，原告於96年5月31日立下協議書，約定1個月之修
      繕期限，至同年6月30日止，被告於同年6月10日有勘查房
      屋改善之進度，勘查後於同年6月25日、26日兩天僅有來
      修繕部分磁磚與1扇門，之後被告從未前來維修，剩餘工
      程皆未完工，因此原告於同年7月6日、8月3日發存證信函
      請求被告履約，惟被告均未履行。
    6.原告未將尾款支付係因被告未依協議書履行完成系爭房屋
      修繕完成之義務。
    7.否認被告陳稱原告經濟拮据，亦否認代收款有直接撥給原
      告，此於合約書上均有載明，至於原告向台北富邦銀行申
      貸金額已不復記憶。
    8.雙方於95年6月24日所簽立之聲明書，其內容與事實不符
      外，乃原告訴訟代理人於未經原告授權下所簽立，效力自
      不及於原告，況原告訴訟代理人係因誤信被告所稱，如需
      先將家具搬入寄放需先簽立聲明書以符合公司之形式規定
      。
      並聲明：
    1.被告應賠償原告703,100元。
    2.願供擔保，請准宣告假執行。
貳、被告則以下列情詞資為抗辯：
    1.本件原告先前於本院對被告起訴，由本院台中簡易庭以96
      年度中小字第4541號損害賠償事件審理中，該案尚未終結
      ，原告又在本件提起訴訟，有重複起訴之問題。
    2.96年2月16日起至96年5月31日止房貸利息部分被告已直接
      繳納於土地銀行；而醫療費用12,960元與房租30,000元共
      42,960元於立協議書時，被告即簽立現金票予原告簽收；
      系爭房屋於95年6月24日即點交於原告使用，原告亦簽立
      聲明書；至於系爭房屋瑕疵之部分被告已派工修繕完成。
      故被告已依債之本旨履行契約義務，而原告所述係空言指
      摘。
    3.如前所述，被告既將系爭房屋於95年6月24日點交於原告
      ，惟原告至今仍未繳納系爭房地買賣契約所約定之代收代
      付款項，連96年5月31日協議書所約定之契稅、代書規費
      、保險費、管理基金均未曾繳納，被告遂以存證信函催告
      原告繳納上述費用，惟原告不但置之不理，除隨意恐嚇勒
      索被告及土地銀行之承辦小姐外，原告又對被告公司負責
      人提起刑事詐欺、背信、侵占、偽造文書等告訴，被告於
      不堪其擾下，從而於96年10月22日以存證信函撤銷96年5
      月31日之協議。
    4.當初立協議書的用意係因原告曾表示其經濟拮据，代收款
      之部分要由銀行核貸超出部分來匯入償還前開代收款。原
      本申請貸款的金額是414萬餘元，銀行核貸460萬元，當初
      代收款部分載明是產權移轉之前要繳交，銀行核貸後由銀
      行一起撥入，雙方協議後，原告因銀行未通知有關撥款16
      萬於被告，嗣原告方表明他不同意此事而引起此爭執。本
      件代收款總共18萬元，被告暫收16萬元，故當初請銀行撥
      款430萬元，被告為了雙方和諧則已將其中16萬元再退回
      銀行，請銀行匯入原告帳戶，原告迄今尚未給付被告代收
      款16萬元，交屋後原告積欠被告代收款項及尾款價金約3
      萬餘元。
    5.被告早於95年5月31日將系爭房屋點交於原告，並已修繕
      完畢，原告亦遷入該屋達2年。95年6月24日係因原告表明
      其房屋已賣出無屋可住，要求先行遷入，方會立下聲明書
      ，嗣後雙方會約定96年6月4日點交係因96年5月31日協議
      書簽定後，被告依約修繕完畢方於96年6月4日點交於原告
      。
    6.原告因未結清尾款，被告方未將房屋權狀、代收款之收據
      及發票交予原告，惟事實上原告已於95年6月遷入系爭房
      屋居住至今並據為己有，自無原告所稱點交及損害賠償之
      問題。
    7.原告於95年3月29日曾向台北富邦銀行申辦系爭房屋之貸
      款，台北富邦銀行目前仍有原告申辦之系爭房屋貸款資料
      ，原告於本件買賣借款買470萬元，卻向上開銀行借貸490
      萬元，足見原告經濟拮据乃屬事實。
    8.雙方已於96年5月31日達成和解協議，原告自無法主張當
      初買賣契約之約定，惟原告於起訴狀既主張96年5月31日
      之協議內容，亦主張買賣合約書之約定，兩者顯不能相容
      ，故原告主張之請求權基礎不明。
    9.依原告所提附件一之協議書約定，違約者須負擔10萬元之
      違約金，此約定依民法第250條乃損害賠償之總額，故本
      案縱認被告有違約，關於違約金之部分已於鈞院簡易庭以
      96年度中小字第4541號所審理，從而原告亦不得再提起本
      訴。
    並聲明：駁回原告之訴及假執行之聲請。如受不利判決，願
    供擔保請准免為假執行。
參、兩造不爭執之事實：
  (一)訴外人即原告之夫丙○○於94年8月7日分別與被告、訴外人
    楊碧玲簽訂房屋預定買賣合約書與土地預定買賣合約書，向
    渠等購買系爭房屋與系爭土地，其後由原告受讓其夫丙○○
    之買受人地位，並登記為所有權人，系爭房屋門牌號碼係台
    中縣太平市○○里○○○○街40號，現為原告所居住。
  (二)於96年向土地銀行申請貸款之初，申貸金額為414萬元，而
    後土地銀行核貸為460萬元，其中有30萬入原告帳戶之後原
    告有返還於銀行，另筆16萬被告亦有返還於銀行。
  (三)系爭房屋使用執照於95年9月12日取得（原告附件四）。
  (四)原告確有收到被告96年10月22日之存證信函（被告證物五）
    內容為撤銷96年5月31日協議書（原告附件一）之意思表示
    。
  (五)被告同意原告於95年6月24日先行點交遷入系爭房屋，亦約
    定由原告自行修繕之聲明書（被告證物三），該聲明書形式
    上真正不爭執。
  (六)原告仍有3萬餘元尾款未交付於被告。
肆、得心證之理由：
一、原告主張之事實，固據其提出96年5月31日協議書、96年6月
    16日房屋買賣約定書、授權書、台中縣政府使用執照、房屋
    預定買賣合約書節錄、原告補呈刑事補充狀及刑事告訴狀、
    返還土地銀行之匯款單據、95年6月24日房屋現況、公園大
    鎮房屋修繕改正工程清單、存證信函與錄音譯文摘要、太平
    公園大鎮C2房屋買賣成本及損益及雙方協議書等影本各1份
    為證。被告則以前揭情詞置辯，復據其提出匯款證明、支票
    、聲明書等影本各1份、存證信函影本2份附卷為憑。是本件
    兩造之爭點厥為：(一)原告先前於本院對被告起訴，由本院台
    中簡易庭以96年度中小字第4541號審理中，其嗣後於本院再
    提起本訴訟是否有重複起訴？(二)被告是否有權撤銷96年5月
    31日協議書（原告附件一）之意思表示？(三)系爭房屋原告是
    否已於95年6月24日先行遷入？原告是否因被告之行為陷於
    錯誤而簽立該聲明書？(四)系爭房屋點交日期係95年6月24日
    ？抑或是96年6月4日？抑或迄96年10月12日止仍未點交予原
    告？
二、首就原告先前於本院對被告起訴，由本院台中簡易庭以96年
    度中小字第4541號損害賠償事件審理中，其嗣後於本院再提
    起本訴訟是否有重複起訴？之爭點以論：原告就前揭爭點係
    主張原告先前於本院對被告起訴，由本院台中簡易庭以96年
    度中小字第4541號損害賠償事件審理中，那部分是針對協議
    書的第二點後段起訴，小額訴訟只有依照協議書請求違約金
    十萬元，該部分的請求不在本件的請求範圍內等語。被告就
    此則抗辯稱原告先前於本院對被告起訴，由本院台中簡易庭
    以96年度中小字第4541號損害賠償事件審理中，該案尚未終
    結，原告又在本件提起訴訟，有重複起訴等語。按「當事人
    不得就已起訴之事件，於訴訟繫屬中，更行起訴。」，民事
    訴訟法第253條定有明文，又「民事訴訟法第二百五十三條
    所定之「重複起訴之禁止」（一事不再理之原則），係以「
    訴訟繫屬中更行起訴」為其要件。所謂訴訟繫屬中，自指
    當事人提起民事訴訟之程序業已開始，尚未終結者而言。」
    ，最高法院86年度台抗字第509號民事裁判可資參照。經查
    原告於96年10月12日提起本件損害賠償之訴前，業已於96年
    8月9日對被告提起損害賠償之訴，由本院台中簡易庭以96年
    度中小字第4541號損害賠償事件審理中，而該案尚未終結等
    情，均為兩造所不爭，並據本院調取前開本院台中簡易庭96
    年度中小字第4541號損害賠償事件民事全卷查核屬實。而觀
    諸卷附本院台中簡易庭96年度中小字第4541號損害賠償事件
    之起訴書內容，可知原告係依兩造96年5月31日協議書之約
    定，以被告違約未於期限內完成房屋修繕改正工程及辦理房
    屋點交為由，請求被告應依約給付原告違約金十萬元。至本
    件原告起訴請求損害賠償，其中20萬元部分，亦係以被告違
    約未於期限內完成房屋修繕改正工程及辦理房屋點交，致使
    原告因信賴上開約定遂將該屋於同年6月16日簽約轉售他人
    ，惟被告違約致該房地之交易無法成交外，更使原告另需賠
    償20萬元之違約金，原告遭受此20萬元部分之損害係被告違
    約所致，故而憑以請求違約之損害20萬元。是比較上開二訴
    內容可知，原告均係依兩造96年5月31日協議書約定之法律
    關係，請求違約之損害賠償。按「當事人得約定債務人於債
    務不履行時，應支付違約金。違約金，除當事人另有訂定外
    ，視為因不履行而生損害之賠償總額。其約定如債務人不於
    適當時期或不依適當方法履行債務時，即須支付違約金者，
    債權人除得請求履行債務外，違約金視為因不於適當時期或
    不依適當方法履行債務所生損害之賠償總額。」，民法第25
    0條定有明文，又「違約金，有屬於懲罰之性質者，有屬於
    損害賠償約定之性質者，本件違約金如為懲罰之性質，於上
    訴人履行遲延時，被上訴人除請求違約金外，固得依民法第
    二百三十三條規定，請求給付遲延利息及賠償其他之損害，
    如為損害賠償約定之性質，則應視為就因遲延所生之損害，
    業已依契約預定其賠償，不得更請求遲延利息賠償損害。」
    ，最高法院62年台上字第1394號民事判例可資參照。參諸卷
    附兩造96年5月31日協議書約定之內容，可知兩造約定之違
    約金既無另有訂定為懲罰性違約金，依法即屬於損害賠償約
    定之性質者，則兩造約定之違約金，應視為因不履行而生損
    害之賠償總額亦即本件違約金之性質，則應視為就因違約所
    生之損害，業已依契約預定其賠償，不得更請求遲延利息或
    賠償其他之損害。依上，原告先前於本院既已對被告起訴，
    由本院台中簡易庭以96年度中小字第4541號損害賠償事件審
    理中，該案尚未終結，原告又在本件提起訴訟，請求違約之
    損害20萬元，此部分即有重複起訴之違反，其猶憑以為此部
    分之請求，洵屬無據，應予駁回。
三、次就系爭房屋原告是否已於95年6月24日先行遷入？原告是
    否因被告之行為陷於錯誤而簽立該聲明書？系爭房屋點交日
    期係95年6月24日？抑或是96年6月4日？抑或迄96年10月12
    日止仍未點交予原告？等爭點以論：原告就前揭爭點係主張
    95年6月24日系爭房屋使照尚未核發，根本無法搬遷，更無
    從點交，又本件亦無被告所稱96年6月4日點交之事實，故被
    告抗辯並非屬實。依兩造約定之買賣合約交屋期限約定，若
    賣方未於領得使用執照6個月內通知買方進行交屋，每逾期1
    日應按已繳房屋價款依10000分之5單利計算遲延利息予買方
    。查被告至今已取得原告房地價款合計468萬元，換算每日
    遲延利息為2,340元，截至96年10月12日止，核算被告共應
    給付215日（3月12日至10月12日）之遲延利息為503,100元
    等語。被告就此則抗辯稱被告早於95年5月31日將系爭房屋
    點交於原告，並已修繕完畢，原告亦遷入該屋達2年。95年6
    月24日係因原告表明其房屋已賣出無屋可住，要求先行遷入
    ，方會立下聲明書，嗣後雙方會約定96年6月4日點交係因96
    年5月31日協議書簽定後，被告依約修繕完畢方於96年6月4
    日點交於原告。雙方已於96年5月31日達成和解協議，原告
    自無法主張當初買賣契約之約定，惟原告於起訴狀既主張96
    年5月31日之協議內容，亦主張買賣合約書之約定，兩者顯
    不能相容，故原告主張之請求權基礎不明等語。觀諸卷附系
    爭房屋預定買賣合約書第11條通知交屋期限固約定：「：：
    賣方如未於領得使用執照6個月內通知買方進行交屋，每逾1
    日應按已繳房屋價款依10000分之5單利計算遲延利息予買方
    ：：」等語，然查被告前揭抗辯稱被告早於95年5月31日將
    系爭房屋點交於原告，並已修繕完畢，原告亦遷入該屋達2
    年，95年6月24日係因原告表明其房屋已賣出無屋可住，要
    求先行遷入，方會立下聲明書等情，亦有被告提出原告之夫
    即系爭房屋買賣契約訂約人丙○○所簽立之聲明書1份附卷
    可資佐證，即原告就被告有同意原告於95年6月24日先行點
    交遷入系爭房屋，亦約定由原告自行修繕之聲明書（被告證
    物三），該聲明書形式上真正亦不爭執，堪信屬實。而參諸
    上開卷附聲明書業已載明「：：因個人因素須先行進駐，特
    立下此聲明書：〈一〉本人於民國九十五年六月二十四日先
    行點交房屋並遷入：：」等語明確，足見被告應早於95年6
    月24日即將系爭房屋點交予原告夫婦，即自該時起系爭房屋
    實際上已由原告占有使用迄今，即確然無疑。依此觀之，本
    件被告自無違反系爭房屋預定買賣合約書第11條通知交屋期
    限之約定。至兩造96年5月31日協議書內雖仍有約定房屋點
    交事宜，然此一協議之點交事宜，應係指協議於被告完成房
    屋修繕改正工程後辦理點交而言，故而此一點交時點之約定
    應與系爭房屋預定買賣合約書第11條有關賣方即被告應於領
    得使用執照6個月內通知買方即原告進行交屋之約定無涉，
    兩者實為二事，可知兩造96年5月31日協議書內有關協議於
    被告完成房屋修繕改正工程後辦理點交時點之約定，自不可
    作為判斷被告有無違反系爭房屋預定買賣合約書第11條通知
    交屋期限約定之依據。又原告雖主張雙方於95年6月24日所
    簽立之聲明書，乃原告訴訟代理人於未經原告授權下所簽立
    ，效力自不及於原告，況原告訴訟代理人係因誤信被告所稱
    ，如需先將家具搬入寄放需先簽立聲明書以符合公司之形式
    規定云云，然被告應早於95年6月24日即將系爭房屋點交予
    原告夫婦，即自該時起系爭房屋實際上已由原告占有使用迄
    今乙節，已詳如前述，則原告之夫即其訴訟代理人是否於未
    經原告授權下簽立聲明書，及原告之夫即其訴訟代理人是否
    因誤信被告所稱，如需先將家具搬入寄放需先簽立聲明書以
    符合公司之形式規定，乃簽立聲明書，均與本件主要爭點無
    涉，被告既已於95年6月24日即將系爭房屋點交予原告夫婦
    占有使用迄今，即無原告所指違反交屋期限之可言，原告前
    揭主張，亦非可採，則其猶憑以請求被告給付原告遲延交屋
    之利息503,100元，亦屬無據。
四、綜上所述，原告前揭主張，並無可採，是本件仍應以被告之
    抗辯，較可採信為真實。從而，原告猶憑以訴請被告應賠償
    原告703,100元，即為無理由，應予駁回，其假執行之聲請
    亦失所附麗，應併予駁回。
五、本件事實已臻明確，兩造其餘攻擊防禦方法，均與本案判決
    結果不生影響，爰不予逐一論述，併此敘明。
伍、訴訟費用負擔之依據：民事訴訟法第78條。
中    華    民    國    97    年    3    月    14    日
                  民事第四庭    法  官  呂明坤
正本係照原本作成。
如對本判決上訴，須於判決送達後20日內向本院提出上訴狀。
中    華    民    國    97    年    3    月    14    日
                                書記官  吳慕先


司法院資訊處製作；財團法人民間司法改革基金會備份。
